【裁判字號】    92,台上,6280
【裁判日期】    921113
【裁判案由】    妨害自由及誣告等罪
【裁判全文】
最高法院刑事判決                              九十二年度台上字第六二八０號
    上  訴  人  方大錚
    ( 自訴人即
    反訴被告 )
    選任辯護人  丁中原律師
    被      告  陳  萱
    (即反訴人）
右上訴人因自訴被告妨害自由及被告反訴其誣告等罪案件，不服台灣高等法院中華民
國九十年五月二日第二審判決（八十九年度上訴字第三六七０號，自訴案號：台灣台
北地方法院八十九年度自字第四七０號），提起上訴，本院判決如左：
    主  文
原判決撤銷，發回台灣高等法院。
    理  由
本件原判決認定上訴人即自訴人即反訴被告（下稱上訴人）方大錚於民國八十七年九
月十二日下午九時許，與王泰臻在台北市○○路○段三八五號「豪帝大飯店」六０五
室內相姦之際，為王泰臻之夫曾成發委託之被告即反訴人（下稱被告）陳萱入內查獲
，當場錄影存證，上訴人涉犯妨害家庭罪部分，並經曾成發告訴，且經判處罪刑確定
。乃上訴人明知被告查獲其與王泰臻相姦當時，並無妨害其自由之行為，竟虛構「陳
萱闖入上訴人房間後，即脅迫上訴人褪去身上所有衣物，並以強暴脅迫方式要脅上訴
人任其擺佈，以錄影器材拍錄後始行離去」之不實事項，於八十九年五月十九日向台
灣台北地方法院自訴被告涉犯妨害自由罪，案經被告提起誣告罪之反訴等情，因而維
持第一審論處上訴人意圖他人受刑事處分，向該管公務員誣告罪刑部分之判決。並以
上訴人自訴被告妨害自由部分，經審理結果，被告之犯罪不足證明，因對第一審判決
諭知被告無罪部分，亦予維持。乃駁回上訴人對此二部分在第二審之上訴。固非無見
。
惟查：依卷內資料，被告係未經上訴人同意，即率同三男啟門進入上訴人之房間錄影
（第一審卷第六、七頁）；另據被告供稱：自進入上訴人房間至離開，歷時約一小時
（原審卷第八十三頁）。但原審勘驗其提出之錄影帶二捲，錄影時間分別僅為五分二
十八秒，及六分十三秒（原審卷第六十七頁、第七十頁），第二捲錄影帶並且顯示當
時上訴人曾詢問被告「我能不能穿衣服」（原審卷第六十九頁）。倘均無訛，以被告
及其同夥擅入上訴人房間停留之時間既長達一小時，何以錄影時間竟僅有六分十三秒
？其等有無利用該未錄影之五十餘分鐘時間脅迫上訴人褪去衣物，供其等錄影？如否
，何以上訴人於其等開始錄影後，竟需向其等詢問「我能不能穿衣服？」，原因何在
？矧上訴人對被告所提出之錄影帶，已一再質疑有不當剪接、跳錄之情形，請求命被
告提出母帶，供為查核，而據被告供稱：母帶已交委託人曾成發，而未能提出（原判
決第六頁第六、七行），如若屬實，亦足徵其於本件提出之錄影帶二捲，係自母帶過
錄而得。則被告於過錄時，有無剪接、跳錄？母帶中有無對上訴人有利之事證？更非
無疑。實情為何？於上訴人之利益難謂無重大關係，原審未進一步予以查究，並於判
決理由內為必要之說明，率以經勘驗結果，被告提出之二捲錄影帶內容相同，即謂該
二捲錄影帶並無不當剪接、跳錄（原判決第七頁第三行），據採該二捲過錄之錄影帶
為上訴人不利及被告有利之主要依據，自嫌速斷而難昭折服。上訴意旨執此指摘原判
決違法，非無理由，此二部分均認應發回更審，期臻翔適。上訴人自訴被告妨害自由
部分，依自訴事實，究屬刑法第三百零四條第一項，抑第三百零二條第一項之案件，
雖欠明朗，然上訴人於原審審理中已爭執係屬刑法第三百零二條第一項之案件，此部
分即屬得上訴於第三審，且與自訴被告無故侵入住宅部分具裁判上一罪關係，基於審
判不可分原則，應一併予以發回，附此敘明。
據上論結，應依刑事訴訟法第三百九十七條、第四百零一條，判決如主文。
中      華      民      國    九十二    年     十一     月     十三     日
                              最高法院刑事第十一庭
                                  審判長法官  張  淳  淙
                                        法官  謝  俊  雄
                                        法官  蘇  振  堂
                                        法官  張  春  福
                                        法官  呂  丹  玉
      右正本證明與原本無異
                                              書  記  官
中      華      民      國    九十二    年     十一     月    二十四    日


司法院資訊處製作；財團法人民間司法改革基金會備份。
